臺灣新北地方法院刑事判決
111年度審交訴字第84號
公  訴  人  臺灣新北地方檢察署檢察官
被      告  張培楷


選任辯護人  張智偉律師
上列被告因過失致死案件，經檢察官提起公訴（111年度偵字第1
051號），被告於準備程序中對被訴事實為有罪之陳述，本院合
議庭裁定由受命法官獨任行簡式審判程序，並判決如下：
    主  文
張培楷因過失致人於死，處有期徒刑陸月，如易科罰金，以新臺
幣壹仟元折算壹日。緩刑貳年，並應於緩刑期內，按本院一一一
年度司附民移調字第八０一號調解筆錄所載之金額及履行方式向
江陳玉枝、蔡美吟、江幸儒、江權益、江孟霖支付損害賠償。
    事  實
一、張培楷於民國110年10月30日17時14分許，駕駛車號000-0000
    號自用小客車，自新北市○○區○○路00號停車場內駛出欲右轉
    光明路（往樹林方向）時，本應注意汽車起駛前應注意前後
    左右有無障礙物或車輛行人，並應讓行進中之車輛行人優先
    通行，而依當時天候晴、日間自然光線、柏油路面乾燥、無
    缺陷、視距良好等情形下，尚無不能注意之情事，竟疏未注
    意及此，即貿然駛出停車場欲右轉，適有江忠信騎乘電動自
    行車沿光明路往樹林方向行駛至該處，見狀閃避不及，張培楷所
    駕駛之自用小客車左前車頭遂與江忠信騎乘之電動自行車發
    生碰撞，江忠信因此人車倒地，受有創傷性顱內出血、雙側
    肺挫傷、急性肺水腫等傷害，經送往亞東紀念醫院急救，仍
    於同年11月1日15時6分許因腦死死亡。張培楷於肇事後，在
    犯罪未被有偵查權之機關或公務員發覺前，主動向據報前往
    現場處理之警員表明係肇事者，自首接受裁判。
二、案經江忠信之子江權益訴由新北市政府警察局新莊分局報告
    臺灣新北地方檢察署檢察官偵查起訴。
　　理  由
一、按除被告所犯為死刑、無期徒刑、最輕本刑為3年以上有期
    徒刑之罪或高等法院管轄第一審案件者外，於第一次審判期
    日前之準備程序進行中，被告先就被訴事實為有罪之陳述時
    ，審判長得告知被告簡式審判程序之旨，並聽取當事人、代
    理人、辯護人及輔佐人之意見後，裁定進行簡式審判程序，
    刑事訴訟法第273條之1第1項定有明文。經核本件被告所犯
    係死刑、無期徒刑、最輕本刑為3年以上有期徒刑以外之罪
    ，其於準備程序中就被訴之事實為有罪陳述，經法官告知簡
    式審判程序之旨，並聽取公訴人、被告及辯護人之意見後，
    本院合議庭依刑事訴訟法第273條之1第1項規定，裁定由受
    命法官獨任進行簡式審判程序，合先敘明。
二、認定犯罪事實所憑之證據及理由：
  ㈠上揭犯罪事實，業據被告張培楷於警詢、偵查及本院審理時
    均坦承不諱，核與證人即告訴人江權益於警詢及偵查中證述
    之情節相符，復有道路交通事故現場圖、道路交通事故調查
    報告表㈠、㈡、道路交通事故肇事人自首情形記錄表、車輛詳
    細資料報表各1份、交通事故現場暨車損照片12張、監視器
    錄影畫面擷圖5張、監視器錄影光碟1片（見偵卷第15頁至第
    17頁、第20頁至第21頁、第24頁、第25頁至第27頁、第34頁
    及證物袋）附卷可稽。而被害人江忠信因本件交通事故受有
    創傷性顱內出血、雙側肺挫傷、急性肺水腫等傷害致腦死死
    亡等情，亦經臺灣新北地方檢察署檢察官督同檢驗員相驗無
    訛，復有亞東紀念醫院診斷證明書、法醫參考病歷資料、臺
    灣新北地方檢察署勘（相）驗筆錄、相驗屍體證明書、檢驗
    報告書各1份、被害人相驗照片26張（見相卷第20頁、第49
    頁至第62頁、第73頁、第78頁、第79頁至第84頁、第87頁至
    第93頁）在卷可憑，是被害人因本件車禍死亡之事實，應可
    認定。
　㈡按行車起駛前應顯示方向燈，注意前後左右有無障礙或車輛
    行人，並應讓行進中之車輛行人優先通行，道路交通安全規
    則第89條第1項第7款訂有明文。本件被告既考領有普通小客
    車駕駛執照（見偵卷第33頁公路監理電子閘門證號查詢汽車
    駕駛人資料），前開交通規則自為其所應注意。而本件車禍
    發生當時天氣晴，日間自然光線，柏油路面乾燥、無缺陷、
    無障礙物，視距良好等情形，有上開道路交通事故調查報告
    ㈠在卷可稽，且當時並無不能注意之情事，惟被告竟疏未注
    意即貿然從停車場駛出右轉，因而與被害人騎乘之電動自行
    車發生碰撞，被告之行為自有過失，且被告之過失行為與被
    害人死亡結果間顯有相當因果關係甚明。此外，本件經送新
    北市政府車輛行車事故鑑定會為鑑定，亦認被告駕駛自用小
    客車，由路外駛入道路，未讓車道上行駛中車輛先行，為肇
    事原因；被害人江忠信騎乘電動自行車，無肇事因素，核與
    本院採同一見解，有新北市政府車輛行車事故鑑定會111年3
    月2日新北車鑑字第0000000號鑑定意見書1份在卷可參（見
    偵卷第52頁）。
　㈢綜上，本件事證已臻明確，被告過失致死之犯行洵堪認定，
    應予依法論科。
三、論罪科刑：
  ㈠核被告所為，係犯刑法第276條之過失致死罪。
  ㈡本件車禍事故發生後，乃經報案人或勤指中心轉來資料未報
    明肇事人姓名，處理人員前往現場處理時，被告在場並當場
    承認為肇事人，有上開自首情形記錄表在卷可稽（見偵卷第
    24頁），堪認被告符合自首之要件，爰依刑法第62條前段規
    定，減輕其刑。
  ㈢爰審酌被告駕駛自用小客車由停車場駛入道路，疏未注意讓
    行進中之車輛先行，致與被害人騎乘之電動自行車發生碰撞
    ，造成被害人死亡此一無法彌補之損害，使被害人家屬身心
    受到莫大痛苦，所為應予非難，另考量被告犯後坦承犯行，
    於本院審理期間與被害人家屬江陳玉枝、蔡美吟、江幸儒、
    江權益、江孟霖調解成立，被害人家屬表示願宥恕被告本案
    犯行（見卷附本院111年度司附民移調字第801號調解筆錄）
    ，兼衡被告之過失程度，及國中畢業之智識程度、已婚，自
    陳從事水泥工、需扶養配偶、經濟狀況小康之生活情形（見
    被告個人戶籍資料、本院卷第64頁）等一切情狀，量處如主
    文所示之刑，並諭知易科罰金之折算標準。
  ㈣被告前未曾因故意犯罪受有期徒刑以上刑之宣告，有臺灣高
    等法院被告前案紀錄表1份在卷可參，其因一時失慮致罹刑
    典，事後已坦承犯行，且已與被害人家屬調解成立，堪認確
    有悔意，信其經此偵審程序，應知所警惕而無再犯之虞，是
    本院認所宣告之刑以暫不執行為適當，爰依刑法第74條第1
    項第1款規定，併予宣告緩刑2年，以啟自新。另依刑法第74
    條第2項第3款規定，命被告應依本院111年度司附民移調字
    第801號調解筆錄所載之金額及履行方式賠償被害人家屬江
    陳玉枝、蔡美吟、江幸儒、江權益、江孟霖，倘被告違反本
    院諭知之上開應行負擔事項且情節重大，依刑法第75條之1
    第1項第4款之規定，其緩刑之宣告仍得由檢察官向本院聲請
    撤銷，併此敘明。
據上論斷，應依刑事訴訟法第273條之1第1項、第299條第1項前
段，判決如主文。
本案經檢察官邱蓓真提起公訴，檢察官林亭妤到庭執行職務。
中　　華　　民　　國　　111 　年　　7 　　月　　15　　日
                  刑事第二十三庭  法  官  藍海凝
上列正本證明與原本無異。
如不服本判決，應於判決送達後20日內敘明上訴理由，向本院提
出上訴狀 (應附繕本) ，上訴於臺灣高等法院。其未敘述上訴理
由者，應於上訴期間屆滿後20日內向本院補提理由書「切勿逕送
上級法院」。
                                  書記官  彭姿靜
中　　華　　民　　國　　111 　年　　7 　　月　　19　　日
附錄本案論罪科刑法條全文：
中華民國刑法第276條
（過失致死罪）
因過失致人於死者，處5年以下有期徒刑、拘役或50萬元以下罰
金。